【裁判字號】    89,上訴,209
【裁判日期】    890420
【裁判案由】    偽造文書等
【裁判全文】
臺灣高等法院臺南分院刑事判決              八十九年度上訴字第二九號    Ｃ
      上  訴  人
      即  被  告  丁  ○  ○
      選任辯護人  陳  文  忠  律師
右上訴人因偽造文書等案件，不服臺灣臺南地方法院八十八年度訴字第三四九號中華
民國八十八年十一月三十日第一審判決（起訴案號：臺灣臺南地方法院檢察署八十七
年度偵字第一四四六八號），提起上訴，本院判決如左：
      主      文
原判決關於丁○○部分撤銷。
丁○○共同行使偽造私文書，足以生損害於他人，處有期徒刑拾月，緩刑肆年。
      事      實
一、丙○○、乙○○（二人業經法院各判處有期徒刑二年六月確定）均為台南市○○
    路「榮民之家」仁愛堂之護工，擔任「榮民之家」內榮民之看護工作，為依法令
    從事於公務之人員，竟共同基於意圖為自己不法所有概括犯意之聯絡，乘其等職
    務之機會，於民國八十七年十月十五日，竊得程金殿之存摺、印章、身分證後，
    即於當日與計程車司機丁○○共同基於不法犯意之聯絡，由假冒程金殿之丁○○
    進入台南市○○路之台南郵局，利用不知情之郵局櫃台人員代為書寫提款單，後
    在提款單上盜蓋程金殿印章，持提款單向該郵局詐領三十七萬元得手後，乙○○
    、丙○○即交付其中之三萬元贓款予丁○○作為酬勞，足生損害於程金殿及該郵
    局款項存提之正確性。
二、案經甲○○告發台南市警察局第一分局報請台灣台南地方法院檢察署檢察官偵查
    起訴。
      理      由
一、訊之上訴人即被告丁○○雖承認有受被告丙○○、邵明新之委託前往台南市○○
    路台南郵局領取存款三十七萬元之事實，但否認有上揭偽造文書及盜領被害人程
    金殿存款之犯行，辯稱：伊是開計程車為業，丙○○、乙○○搭伊的計程車，並
    要求伊幫忙領錢，不知彼等是請伊盜領存款，事後乙○○在車上給伊三萬元，並
    囑咐不要多說，伊才知道是盜領，伊想還這筆錢，但丙○○、乙○○已走遠而作
    罷云云。
二、經查：同案被告丙○○、乙○○在台南市○○路台南郵局外計程車上告知被告丁○○彼二人竊得存摺之事，並委由被告丁○○代為領款，且允諾給了酬勞等情，
    業據同案被告丙○○於台灣台南地方法院檢察署偵查中供稱：「（問：丁○○知
    否盜領之事？）上了計程車後到總局（台南郵局）時，才讓他知道，說徐熊武是
    人頭，存摺是偷來的，事後會給他酬勞」；「（問：丁○○是否認識程金殿、徐
    熊武？）都不認識，丁○○後來告訴我他找銀行（郵局）行員幫他填取款條，出
    來後在車上點三萬元給丁○○，上次開庭與警訊所說的丁○○拒拿此款、不知情
    ，是謊話」等語，及同案被告乙○○於偵查中亦供稱：「（問：丁○○何時知道
    你們印章、存摺是偷來的？）在成功總局（台南郵局），我不知情，因丁○○是
    丙○○找來的，我們在成功總局（台南郵局）我坐前座，錢在我身上，我問『程
    』（丙○○）要給他多少，之後算三萬元給他，故上次庭訊與警訊所言『劉』（
    丁○○）不知情等語非事實」等語（均詳一四四六八號偵查卷第二十、二十一頁
    訊問筆錄）」等語，參以被告丁○○自承詐領後即收受三萬元酬勞，如其僅係單
    純代為領款，不知係盜領，竟收受鉅額酬勞之理，是其所辯與常情顯然有悖。且
    被告丁○○於八十七年十月十五日收受該三萬元酬勞後，直至同年十二月八日案
    發被送警局製作筆錄第二天，始將三萬元交予台南市榮民之家仁愛堂堂長甲○○
    收執保管，業據證人甲○○於本院調查時證實在卷，並為被告所是認，而被告又
    自承其駕駛計程車平時其係在榮民之家大門口排班，當知悉同案被告丙○○、乙○○在榮民之家工作，其於收受該三萬元當時如知道是盜領，想還這筆錢，為何
    不即交該榮民之家處理，而事經一個月又二十三天案發後才心慌交予該榮民之家
    處理？足見被告丁○○於領取被害人程金殿存款前，即知同案被告丙○○、乙○○所交付之程金殿身分證、印章、存摺皆是竊取而來，猶配合假冒程金殿盜領存
    款，其有偽造文書及盜領存款之犯意甚明。另同案被告丙○○、乙○○於原審翻
    異前詞，改稱前往盜領程金殿存款時被告丁○○不知係盜領云云，純係附和迴護
    被告丁○○之詞，亦無可採。此外，復有偽造之「程金殿」郵政存簿儲金三十七
    萬元提款單影本一紙及被告丁○○盜領存款時之錄影相片五張附卷可參。核被告
    所為自足生損害於程金殿及該郵局款項存提之正確性。綜上所述，足見被告所辯
    為卸責之詞，不足採信。本件事證明確，被告犯行堪予認定。
三、核被告丁○○所為，係犯同法第二百十六條、第二百十條之行使偽造私文書罪及
    同法第三百三十九條第一項之詐欺取財罪。其與同案被告丙○○、乙○○間，有
    犯意聯絡及行為分擔，應論以共同正犯。被告丁○○利用郵局不知情之承辦人員
    填寫提款單詐領存款，為間接正犯。其所犯行使偽造私文書及詐欺二罪間，有方
    法結果之牽連關係，為牽連犯，應從一重之行使偽造私文書罪論處，又盜用「程
    金殿」印章係偽造私文書之部分行為不另論處。原審予被告丁○○論科，固非無
    見，惟查被告丁○○在郵政存簿儲金提款單上「程金殿」之印文，係同案被告丙○○、乙○○竊得程金殿真正印章所蓋上者，為真印文，並非偽造之印文，原審
    依刑法第二百十九條宣告沒收，顯有未洽（參見最高法院四十八年台上字第一五
    三三號判例）。被告上訴意旨仍執陳詞否認其有前揭犯行而指摘原判決關於丁○○部分之判決不當，雖不足採，但原判決既有可議，應由本院將原判決關於劉成
    部分撤銷改判。爰審酌被告犯罪之動機、目的、手段、所生危害、已將盜領程金
    殿之存款交還予台南市榮民之家仁愛堂堂長甲○○收執保管等一切情狀，量處被
    告如主文第二項所示之刑。
四、查被告未曾受有期徒刑以上刑之宣告，有本院被告全國前案紀錄表在卷可稽，案
    發後被告已將分得三萬元贓款交予榮民之家處理，業據證人甲○○證實在卷，且
    被告之妻劉李豔紅患有器質性腦病變，目前意識不清；另被告之子劉明發曾因硬
    腦膜外出血併大腦後腦動脈梗塞及腫脹，手術後疥瘡感染，慢性腎功能不足，已
    成重度肢障，亦有診斷證明書三份及殘障手冊影本一份附卷可按，其妻、兒子亟
    需被告照顧，被告經此偵審程序及科刑之教訓後，當知警惕，諒無再犯之虞，本
    院認其所受宣告刑，以暫不執行為適當，併予宣告緩刑四年，以啟自新。
據上論結，應依刑事訴訟法第三百六十九條第一項前段、第三百六十四條、第二百九
十九條第一項前段，刑法第二十八條、第二百十條、第二百十六條、第三百三十九條
第一項、第五十五條、第七十四條第一款，罰金罰鍰提高標準條例第一條前段，判決
如主文。
本案經檢察官吳忠賢到庭執行職務。
中    華    民    國      八十九      年      四      月      二十      日
                                  臺灣高等法院臺南分院刑事第三庭
                                      審判長法官  黃    聰    明
                                            法官  楊    省    三
                                            法官  黃    三    哲
右正本證明與原本無異。
如不服本判決，應於判決送達後十日內向本院提出上訴狀，其未敘述理由者並應於提
出上訴狀後十日內向本院補提理由書（應附繕本)。
                                      法院書記官  陳    淑    貞
中    華    民    國      八十九      年      四      月      二十一    日
附錄本案論罪科刑法條全文：
刑法第二百十條：偽造、變造私文書，足以生損害於公眾或他人者，處五年以下有期
                徒刑。
刑法第二百十六條：行使第二百十條至第二百十五條之文書者，依偽造、變造文書或
                  登載不實事項或使登載不實事項之規定處斷。
刑法第三百三十九條第一項：意圖為自己或第三人不法之所有，以詐術使人將本人或
                          第三人之物交付者，處五年以下有期徒刑、拘役或科或
                          併科一千元以下罰金。


司法院資訊處製作；財團法人民間司法改革基金會備份。
